【裁判字號】    91,訴,1139
【裁判日期】    920530
【裁判案由】    虛報進口貨物
【裁判全文】
高雄高等行政法院判決                                  九十一年度訴字第一一三九號
                                                九十一年度訴字第一一四０號
                                                九十一年度訴字第一一四一號
                                                九十一年度訴字第一一四二號
                                                九十一年度訴字第一一四三號
                              .
    原      告  高機能股份有限公司
    代  表  人  甲○○董事長
    訴訟代理人  黃建雄律師
                江順雄律師
    被      告  財政部高雄關稅局
    代  表  人  乙○○局長
    訴訟代理人  楊顯禎
                丁○○
                丙○○
右當事人間因虛報進口貨物事件，原告不服財政部中華民國九十一年十月二十四日台
財訴字第０九０００三三九四六號、中華民國九十一年十月二十四日台財字第０九０
００三三九四七號、中華民國九十一年十月二十四日台財訴字第０九０００七三五０
六號、中華民國九十一年十月二十八日台財訴字第０九０００四０三七二號、中華民
國九十一年十月二十九日台財訴字第０九０００四０三七三號訴願決定，先後提起行
政訴訟。本院合併判決如左︰
    主  文
原告之訴駁回。
訴訟費用由原告負擔。
    事  實
甲、事實概要：
    緣原告分別於民國（下同）(一)八十九年七月三十一日；(二)八十九年八月十一日；
    (三)八十九年九月七日；(四)八十九年九月二十二日，委由案外人旭展報關企業有限
    公司（下稱旭展報關公司），向被告報運進口貨物CHEER PACK WITH CAPS（飲料
    軟性包裝材料），進口報單分別為(一)第ＢＤ＼八九＼Ｑ六五九＼００二五號；(二)
    第ＢＤ＼八九＼Ｒ００一＼００三二號；(三)第ＢＤ＼八九＼Ｒ三六四＼００二五
    號；(四)第ＢＤ＼八九＼Ｒ七五一＼００四六號，均經電腦核定按Ｃ３方式通關放
    行後，被告之事後稽核分組人員於八十九年十一月二十七日予以查核，發現上開
    四批進口貨物原申報產地雖為香港，然依各貨櫃歷史檔所載，實到貨物產地應為
    中國大陸，且非屬經濟部公告准許間接進口之大陸物品，被告遂認原告涉有虛報
    產地、逃避管制之違章行為，因貨物均已放行提領，無法沒入，乃依海關緝私條
    例第三十七條第三項轉據同法第三十六條第一項之規定，就原告所為上開各次違
    規申報行為，分別裁處原告貨價二倍之罰鍰，依本院案號即：(一)九十一年度訴字
    第一一四二號為新台幣（下同）一、四五四、六二六元；(二)九十一年度訴字第一
    一三九號為一、四六四、０三四元；(三)九十一年度訴字第一一四一號為一、四六
    四、二七０元；(四)九十一年度訴字第一一四０號為一、四六七、七九八元。承上
    事實，原告於(五)九十年一月十五日，再度委由旭展報關公司向被告所屬中島支局
    報運進口CHEER PACK WITH CAPS乙批，進口報單第ＢＤ＼九０＼Ｋ０六八＼００
    四三號，亦經電腦核定按Ｃ３方式通報，經該支局派員查驗結果，來貨與前揭(一)
    (二)(三)(四)四件緝案為相同發貨人，相同起運口岸、相同收貨人、相同貨名，且經比
    樣結果為相同貨品，疑似大陸物品，該支局乃檢樣移送被告進口貨物原產地認定
    小組認定，經認定結果為大陸物品，且非屬經經濟部公告准許間接進口之大陸物
    品，認原告涉有虛報產地、逃避管制之違法行為，被告遂依海關緝私條例第三十
    七條第三項轉據同條例第三十六條第一項及第三項之規定，處原告貨價一倍之罰
    鍰計一、一六四、００六元，並沒入涉案貨物（即九十一年度訴字第一一四三號
    ）。原告對上開五件處分均表不服，分別申請復查，未獲變更；各自提起訴願，
    亦遭決定駁回；遂分別提起上開各件行政訴訟。
乙、兩造聲明：
一、原告聲明求為判決：
    九十一年度訴字第一一三九號、第一一四０號、第一一四一號、第一一四二號、
    第一一四三號：
（一）訴願決定及原處分（含復查決定）均撤銷。
（二）訴訟費用由被告負擔。
二、被告聲明求為判決：
    九十一年度訴字第一一三九號、第一一四０號、第一一四一號、第一一四二號、
    第一一四三號：
（一）原告之訴均駁回。
（二）訴訟費用由原告負擔。
丙、兩造之爭點：
一、原告主張之理由：
（一）系爭CHEER PACK WITH CAPS包裝係日本株式會社細川洋行之專利產品，其專利
      生產技術及販賣權僅授權義大利GUALA PACK，菲律賓 FLEXO MANUFACTURING
      CO.，巴西 PURADA及香港信安包裝有限公司（下稱香港信安公司），並指定只
      能在一定地區進行販售。香港信安公司臺灣分公司係經香港信安公司授權為
      CHEER PACK在台灣之全權總代理商，日本細川洋行亦指定原告進口CHEER PACK
      包裝容器銷售時，必須向香港信安公司進口。是以原告無論由香港或菲律賓進
      口系爭貨物成本，雖每 PCE均為０．０六美金，原告仍須由香港進口。而香港
      信安公司係由日本、義大利及菲律賓之公司所投資，並無大陸資金，則原告向
      其訂購系爭貨物時，當然係依其出貨資料，認定系爭貨物之產地為香港，亦無
      義務再查明產地是否為中國大陸。又系爭貨物之運送方式採 CIF，而非FOB ，
      所有貨物運送事宜均由香港信安公司負責，因此貨物起運地為何，並非原告所
      能掌控，且系爭貨物進口時，有香港地區公證人認證之產地證明、 PACKING
      LIST上載明系爭貨物為MADE IN HONGKONG、外包裝上亦印有MADE IN HONGKONG
      之字樣，足見原告有合理依據，憑以相信系爭貨物產地為香港。本件原告係因
      遭被告事後稽核，認有虛報貨物產地，逃避管制之情事，原告向香港信安公司
      查問，香港信安公司提出菲律賓一九九九年五月二十八日製版製造證明、菲律
      賓政府工廠登記證、菲律賓公司CHEER PACK包裝目錄、菲律賓官方產地證明、
      由菲律賓至香港Ｂ＼Ｌ船運證明單及香港信安公司匯款證明，原告始知系爭貨
      物並非香港製造，而是菲律賓製造，因而，原告申報系爭貨物產地為香港，並
      無故意或過失可言。
（二）依進口貨品原產地認定標準（下稱原產地認定標準）第二條第二款之規定，進
      口貨品之加工、製造或原材料涉及二個或二個以上國家或地區者，以使該項貨
      品產生最終實質轉型之國家或地區，為其原產地。又貨品之加工或製造雖未造
      成前款稅則號列改變，但已完成重要製程或附加價值率超過百分之三十五以上
      者，即為進口貨物之實質轉型，亦為同法第四條第一項第二款所明定。香港信
      安公司並無工廠，則其究竟委託大陸代工整個CHEER PACK包裝容器的哪個部分
      ，實為判斷本件貨物產地是否為中國大陸之關鍵所在。系爭CHEER PACK貨物係
      由四部分零組件組成，其中(一)袋子（POUCH） 係由菲律賓FLEXO 公司製作，且
      包裝容器下方印有「ＳＰＡ」字樣，ＳＰ為菲律賓 FLEXO公司製造袋子時所印
      上，Ａ則是系列，包含製袋費用為百分之五十五；(二)吸管（STRAW） 為日本製
      造，佔百分之十五；(三)蓋子（CAP） 為日本及義大利製造，佔百分之七；(四)將
      吸管接著於袋子之加工費用為百分之二十三；此有我國派駐日本關務人員所提
      出之調查報告及日本細川洋行市川徹部長所提出之陳述書可稽，則袋子、吸管
      、蓋子部分合計已佔全部成本之百分之七十七，其餘將吸管接於袋子內之加工
      費用僅佔百分之二十三，縱使香港信安公司將此部分委託中國大陸加工，亦未
      逾全部成本之百分之三十五，且非系爭貨物之主要部分，依上揭規定，中國大
      陸即非系爭貨物包裝容器之最終實質轉型國家，其產地自非中國大陸，中國大
      陸加工部分，僅係將吸管掛附在帶子（HOLDER）上而已，而該部分所佔成本甚
      廉，則系爭貨物包裝容器非屬中國大陸製造，即屬無疑。
（三）又原告於八十九年十一月十六日之談話筆錄中所稱「本人承認有此情形，可能
      係日本細川洋行疏誤所致」等語，只是原告根據被告提出之資料，聽信被告之
      說詞所做之陳述，並非原告有何知情自認之表示，自不得據此推論係因原告對
      虛報進口貨物產地知情，已無異議簽名確認。且由原告於該次筆錄中另稱「本
      人在訂購這些貨物時，均向日本商社細川洋行洽談，再由香港信安包裝有限公
      司裝貨，而不知為何加工廠製造，惟經過貴局根據資料向本人解釋後，始知該
      等貨物均由大陸信安（番禹）包裝有限公司所製造」等語，自可證明系爭貨物
      之產地縱為中國大陸，原告事先亦不知情，自無過失可言。另被告曾於八十九
      年十一月十六日對原告先前申報進口並已查驗放行提領之上開(一)(二)(三)(四)四批貨
      物為訪談後，原告仍於九十一年一月十五日自香港進口上述第(五)批貨物，益見
      原告不知系爭貨物產地為中國大陸，否則，豈有再由相同起運口岸香港及相同
      之發貨人、收貨人、貨名進口系爭貨物，致遭處罰。
（四）原告之經銷商銘祥食品股份有限公司未透過原告代理，私自於八十八年五月十
      八日自香港信安公司進口CHEER PACK包裝容器，被告卻准予通關放行，同樣貨
      物被告卻採取雙重查驗標準，顯與平等原則有違。且系爭貨物之通關方式為Ｃ
      ３，以此一方式通關，必驗報單，被告既已查驗無誤放行，又於事後認定系爭
      貨物產地為中國大陸，而對原告施以罰鍰，顯與保護人民對行政行為信賴之信
      賴保護原則有違。
二、被告之答辯略謂：
（一）按「報運貨物進口而有左列情事之一者，得視情節輕重，處以所漏進口稅額二
      倍至五倍之罰鍰，或沒入或併沒入其貨物：．．．四、其他違法行為。」「有
      前二項情事之一而涉及逃避管制者，依前條第一項及第三項論處。」及「私運
      貨物進口、出口或經營私運貨物者，處貨價一倍至三倍之罰鍰。」「前二項私
      運貨物沒入之。」海關緝私條例第三十七條第一項第四款、第三項及第三十六
      條第一項、第三項分別定有明文。
（二）經查，本案原告申報進口之上開第(一)(二)(三)(四)批CHEER PACK貨物，參諸億通船務
      代理公司之貨櫃動態表，顯示裝載系爭貨物之貨櫃於香港以貨櫃轉租方式，由
      豪華（中國）貨運有限公司（ＨＯＶ）運往廣東南沙港（ＮＳＰ），裝貨後再
      回運香港轉運高雄，提單載明託運人為信安（番禺）包裝有限公司，貨物由南
      沙經香港運至高雄，而信安（番禺）包裝有限公司之主要產品為包裝材料，系
      爭貨物亦屬包裝材料，且香港信安公司僅為發貨商身分，並不具備製造系爭貨
      物之能力，此亦經原告負責人甲○○於八十九年十一月十六日談話紀錄中本於
      自由意志陳述，經交其閱覽及向其朗讀後，認為無錯誤，才予簽認，另在訪談
      時，尚有在場人林聖鈞律師陪同見證。原告對該談話紀錄內容既無異議且已簽
      認談話紀錄在卷，所稱「係因聽信被告人員之說詞所致」，核無足採。又系爭
      第(五)批貨物與前經被告查得為大陸貨品之系爭第(一)(二)(三)(四)批貨物，其發貨人、
      起運口岸、收貨人及貨名均相同，且經比樣結果為相同貨品，經被告進口貨品
      原產地認定小組會議議決認定為大陸物品，且被告為慎重計，曾再檢樣送至依
      據臺灣地區與大陸地區人民關係條例施行細則第三十三條所組成之財政部關稅
      總局「進口貨品原產地認定委員會」認定，結果仍為大陸物品，該委員會為國
      內鑑定大陸物品之法定權責機關，以合議制方式，就個案視其情節，並以實到
      貨物之查驗情形，參酌相關事證綜合判斷，始作為產地認定之依據，故對於原
      產地自有其專業性判斷能力，所為認定意見，自屬可採。另查，本五件來貨原
      申報產地為香港，原告並檢具香港產地證明書供被告審核，惟原告嗣於復查申
      請書內改稱「本公司與銘祥食品股份有限公司簽定每月供應由菲律賓國（香港
      ）包裝有限公司產製之CHEER PACK包裝．．．一九九九年五月二十五日前本公
      司未進口貨物時，本商品圖案是日本三麗鷗股份有限公司設計，經由信安（香
      港）包裝有限公司後寄給菲律賓FLEXO MANUFACTURING CO. 於一九九九年五月
      二十五日製版完成後，再寄給本公司確認後，再製造本商品。．．．一九九八
      年一月十八日在未進口貨物時，本公司即前往菲律賓參觀該工廠，並且有該公
      司舊有之公司目錄．．．」等情，足證原告於報關前，即已知悉來貨並非香港
      產製，則原告引證香港與菲律賓進口貨物成本相同，縱然屬實，尚難作為來貨
      非大陸物品之積極證據。且原告所提供之產地證明文件所證明之內容，與認定
      之事實不符，衡諸經驗法則，自當以現實鑑定之證據力為強。
（三）日本細川洋行株式會社在亞洲有四個工廠製造CHEER PACK WITH CAPS，分設於
      日本、韓國、菲律賓及中國大陸，若為日本產製者，習慣會在產品底部標示「
      ＨＹＣ」、「ＨＹＦ」等字樣；若為大陸信安（番禺）公司產製，似會於產品
      底部標示「Ｓ？Ａ」「Ｓ？Ｂ」等英文記號。經查，系爭貨品樣品底部印有「
      Ｓ？Ｂ」英文記號，而非原告所稱「ＳＰＡ」字樣，則被告認定系爭貨物為大
      陸物品，實屬有據。至原告所提出之菲律賓官方產地證明及由菲律賓至香港Ｂ
      ＼Ｌ船運證明單，核其日期、嘜頭、件數及船名等內容與本案系爭貨物不相符
      合，顯非屬本案系爭貨物之產地證明文件，自不具證據力。另原告提出之菲律
      賓一九九九年五月二十八日製版製造證明、菲律賓政府工廠登記證、菲律賓公
      司CHEER PACK包裝目錄及香港信安（香港）公司匯款證明，均屬私人文書，亦
      不具證明產地之效力，是原告上開文件均不足以證明本案系爭貨物產地為菲律
      賓。
（四）依國際貿易實務，買賣雙方對成交貨物之名稱、品質、規格、產地等均事先即
      有約定，並依約交運，原告以國際貿易為業，並自證為優良公司，對於系爭貨
      物非屬經濟部公告准許間接進口之大陸物品當知之甚詳，其自毗鄰大陸之香港
      地區進口是項貨品，即應注意通知發貨人，不得交運中國大陸產製品，且原告
      明知香港信安公司為發貨商非製造商，更應於報運進口前主動查明實際生產廠
      商，以防止虛報產地之情事發生，其於進口前未盡查明來貨生產工廠及實際產
      地之責，應注意而不注意，致生虛報來貨產地，涉及逃避管制情事，縱非故意
      ，亦有過失，參據司法院釋字第二七五號解釋「人民違反法律上之義務而應受
      行政罰之行為，法律無特別規定時，雖不以出於故意為必要，仍須以過失為其
      責任條件。但應受行政罰之行為，僅須違反禁止規定或作為義務，而不以發生
      損害或危險為其要件者，推定為有過失，於行為人不能舉證證明自己無過失時
      ，即應受處罰。」意旨，即應受罰。
（五）又原告雖主張系爭貨物之零組件經運往大陸加工，且加工部分僅是將吸管掛附
      在帶子（HOLDER）上而已，加工程度未至實質轉型，原產地應非屬中國大陸，
      卻無法舉出具體可信之佐證，核無可採。至於系爭貨物於進口查驗當時，因未
      發現大陸產製之事證，而接受原告原申報產地為香港，嗣經被告事後稽核發現
      來貨為大陸物品，已如前述，則被告所為處分並無違反信賴保護原則之情事。
      另原告主張其經銷商銘祥食品有限公司未透過原告代理，私自自香港信安公司
      進口 CHEERPACK容器，被告均准予通關放行，同樣貨物被告卻採取雙重查驗標
      準云云。按所謂平等原則，係指行政機關於行政處分時，對於不同事物應做不
      同處理，相同事物應做相同處理，行政機關應受行政規則、行政慣例之自我拘
      束，禁止恣意。經查他案貨物（進口報單第ＢＣ＼九０＼Ｕ六九二＼０二０二
      號）原申報產地為菲律賓，其國外發貨人為FLEXO MANUFACTURING CORPO-
      RATION，起運口岸為MANILA，而本件系爭貨物原申報產地為香港，其國外發貨
      人為SECURE（HONGKONG）PACKAGING CO.,LTD，起運口岸為HONGKONG，兩者並
      非為相同貨物，自不宜做相同處理。又其他二案貨物（進口報單ＡＡ＼ＢＣ＼
      九０＼Ｕ七八二＼三二四六號、ＡＷ＼九０＼三三七八＼０００三號）係從基
      隆關稅局通關進口，所稱被告准予通關放行乙節顯係誤解，並此敘明。
    理  由
一、按「分別提起之數宗訴訟係基於同一或同種類之事實上或法律上之原因者，行政
    法院得命合併辯論。命合併辯論之數宗訴訟，得合併裁判之。」行政訴訟法第一
    百二十七條定有明文。本院兩造間九十一年度訴字第一一三九號、第一一四０號
    、第一一四一號、第一一四二號、第一一四三號虛報進口貨物事件，係原告不服
    被告對其分別於八十九年七月三十一日、八月十一日、九月七日、九月二十二日
    及九十年一月十五日報運同種類貨物即CHEER PACK WITH CAPS進口，以虛報貨物
    產地、逃避管制為由，分別裁罰處分所提起之訴訟，是其係基於同種類之事實及
    法律上原因，爰予命合併辯論及判決，合先敘明。
二、次按「報運貨物進口而有．．．四、其他違法行為。」；「有前二項情事之一而
    涉及逃避管制者，依前條第一項及第三項論處」；「私運貨物進口、出口或經營
    私運貨物者，處貨價一倍至三倍之罰鍰」；「前二項私運貨物沒入之。」海關緝
    私條例第三十七條第一項第四款、第三項及第三十六條第一、三項定有明文。再
    按進口非屬「台灣地區與大陸地區貿易許可辦法」第七條規定准許輸入之大陸地
    區物品者，即構成進口禁止輸入之物品而涉及逃避管制之違法行為。又「本條例
    所稱大陸地區物品，其認定標準，準用進口貨品原產地認定標準之規定。」；「
    海關對進口貨物原產地之認定，應依原產地認定標準辦理，必要時得請納稅義務
    人提供產地證明文件。前項原產地之認定標準，由財政部會同經濟部定之。」亦
    分別為行為時臺灣地區與大陸地區人民關係條例施行細則第三十三條暨關稅法第
    十一條之一所明定。而原產地認定標準即係據此而訂定之授權命令，核與關稅法
    相關規定之立法意旨無違，本院自得予以援用。準此，有關進口貨品之產地認定
    ，自應依據前揭原產地認定標準，判斷是否為禁止輸入之大陸地區物品。又觀諸
    前揭原產地認定標準第二條規定：「進口貨品以左列國家或地區為其原產地：．
    ．．二、貨品之加工、製造或原材料涉及二個或二個以上國家或地區者，以使該
    項貨品產生最終實質轉型之國家或地區。」，可知若該項貨品加工後已達最終實
    質轉型，應以從事加工之國家或地區為原產地。至貨品實質轉型與否之認定，則
    應參諸前揭原產地認定標準第四條第一項第一款：「進口貨品除特定貨品原產地
    認定基準由經濟部及財政部視貨品特性另行訂定公告者外，其實質轉型，指左列
    情形：一、原材料經加工或製造後所產生之貨品與其原材料歸屬之海關進口稅則
    前六位碼號列相異者。」之規定，而為貨品原產地之判斷，亦先予敘明。
三、本件原告委由訴外人旭展報關公司，分別於(一)八十九年七月三十一日（進口報單
    第ＢＤ╲八九╲Ｑ六五九╲００二五號）、(二)八十九年八月十一日（進口報單第
    ＢＤ╲八九╲Ｒ００一╲００三二號）、(三)八十九年九月七日（進口報單第ＢＤ
    ╲八九╲Ｒ三六四╲００二五號）、(四)八十九年九月二十二日（進口報單第ＢＤ
    ＼八九＼Ｒ七五一＼００四六號）向被告報運進口貨物 CHEER PACK WITH CAPS
    ，並經電腦核定按Ｃ３方式通關放行在案，嗣經被告稽核分組人員於八十九年十
    一月二十七日查核後，發現上開四批申報進口已放行之貨物原申報產地為香港，
    惟實際貨物產地應為中國大陸，且非屬經經濟部公告准許間接進口之大陸物品，
    被告遂認原告上揭各次申報均涉有虛報進口貨物產地，逃避管制之情事；因貨物
    皆已放行提領，乃依海關緝私條例第三十七條第三項轉據同條例第三十六條第一
    項之規定，依上揭四件申報違規事實，分別處原告貨價二倍之罰鍰即(一)一、四五
    四、六二六元，(二)一、四六四、０三四元，(三)一、四六四、二七０元，(四)一、四
    六七、七九八元；原告嗣於(五)九十年一月十五日（進口報單第ＢＤ＼九０＼Ｋ０
    六八＼００四三號），再度委由旭展報關公司向被告所屬中島支局報運進口同上
    揭貨物，電腦核定按Ｃ３方式通關，經該支局派驗結果，來貨與前揭四件申報案
    來貨為相同發貨人，相同起運口岸、相同收貨人、相同貨名，且經比樣結果為相
    同貨品，疑似大陸物品，該支局乃檢樣移送被告進口貨品原產地認定小組認定，
    認定結果為大陸物品，且非屬經經濟部公告准許間接進口之大陸物品，認原告涉
    有虛報產地，逃避管制之違法行為，被告乃依海關緝私條例第三十七條第三項轉
    據第三十六條第一項及第三項之規定，處原告貨價一倍之罰鍰(五)一、一六四、０
    ０六元，並沒入涉案貨物等事實，有各次進口報單、裝箱單、緝私報告表、財政
    部關稅總局九十年十月十七日台總局認字第九０一０六三九一號函及被告（九０
    ）特稽字第０二二五、０二二六、０二二七、０二二八號及（九０）中島字第０
    三七二號處分書附卷可稽，且經兩造各自陳明於卷，洵堪信實。
四、本件原告雖主張，其係由CHEER PACK WITH CAPS產品專利權人日本細川洋行指定
    向香港信安公司進口該項產品，有關貨物運送事宜均由香港信安公司負責，其就
    貨物起運地因之無法掌握，且因系爭貨物進口時，有香港地區公證人認證之產地
    證明，裝箱單（PACKING LIST）上復載明系爭貨物為MADE IN HONGKONG之字樣，
    足見原告有合理依據，憑以相信系爭貨物產地為香港；另經其事後向香港信安公
    司查證結果，香港信安公司提出菲律賓一九九九年五月二十八日製版製造證明、
    菲律賓政府工廠登記證、菲律賓公司CHEER PACK包裝目錄、菲律賓官方產地證明
    、由菲律賓至香港Ｂ＼Ｌ船運證明單及香港信安公司匯款證明，原告始知系爭貨
    物並非香港製造，而是菲律賓製造，因而，原告申報系爭貨物產地為香港，並無
    故意或過失可言云云。惟查：
（一）原告申報進口之上開第(一)(二)(三)(四)批飲料軟性包裝材料CHEER PACK貨物，由被告
      查得之億通船務代理公司貨櫃動態表顯示裝載系爭貨物之貨櫃均係於香港以貨
      櫃轉租方式，由豪華（中國）貨運有限公司（ＨＯＶ）運往廣東南沙港（ＮＳ
      Ｐ）裝貨後，再回運香港，轉運高雄之事實，有各該貨櫃動態表附於本四件原
      處分卷可考；另本四件貨物提單均載明託運人為信安（番禺）包裝有限公司，
      貨物由南沙經香港運至高雄，亦有各該提單附於各件處分卷足明；而信安（番
      禺）包裝有限公司設於大陸，其主要產品為醫藥、化妝品、食品、飲料及其他
      工業產品的軟性包裝材料等情，亦經被告以網路查詢方式查明，有網路查詢結
      果附於各原處分卷可佐；上開事實復為原告所不爭執。次查，系爭貨物乃飲料
      軟性包裝材料，不惟有樣品一個附於本院九十一年度訴字第一一三九號卷內足
      參，且為兩造所不爭；而香港信安公司僅為CHEER PACK發貨商身分，並無設置
      工廠，不具備製造系爭貨物能力等情，亦經原告代表人甲○○偕同其委任之林
      聖鈞律師在場見證情形下，於被告所為八十九年十一月十六日談話紀錄中陳稱
      ：「．．．本人在訂購這些貨物時，均向日本商社細川洋行洽談，並由香港信
      安包裝有限公司發貨，而不知為何加工廠製造，惟經過貴局根據資料向本人解
      釋後，始知該等貨物均由大陸信安（番禺）包裝有限公司所製造．．．」等語
      可明，該談話紀錄既經原告代表人簽認在案，即堪認定。至原告雖以「係因聽
      信被告人員之說詞所致」，主張該談話紀錄內容與事實不符云云，要屬事後卸
      責之詞，核無足採。
（二）又系爭第(五)批貨物與上開第(一)(二)(三)(四)批貨物，經被告查驗其發貨人、起運口岸
      、收貨人及貨名均相同，比樣結果為相同貨品，被告進口貨品原產地認定小組
      會議遂議決認定該第五批進口貨物亦為大陸物品，嗣被告為慎重計，亦曾再檢
      樣送由依據臺灣地區與大陸地區人民關係條例施行細則第三十三條規定組成之
      財政部關稅總局「進口貨品原產地認定委員會」認定，結果仍為大陸物品，有
      各該次會議紀錄附於本院九十一年度訴字第一一三九號卷內可稽。上開財政部
      關稅總局進口貨品原產地認定委員會為國內鑑定大陸物品之法定權責機關，就
      本件係以合議制方式，視其情節，並以實到貨物之查驗情形，參酌相關事證綜
      合判斷，始作為產地認定之依據，該會對於原產地自有其專業性判斷能力，所
      為認定意見，自應予以尊重。足認原告申報進口之本五件CHEER PACK貨物均屬
      大陸產製無疑。
（三）至原告事後雖提出菲律賓官方產地證明、由菲律賓至香港Ｂ＼Ｌ船運證明單，
      菲律賓 FLEXO MANUFACTURING CO.，一九九九年五月二十八日製版製造證明、
      菲律賓政府工廠登記證、菲律賓 FLEXO MANUFACTURING公司CHEER PACK包裝目
      錄及香港信安（香港）公司匯款證明等項，主張系爭貨品之主要零組件袋子（
      POUCH）乃菲律賓FLEXO MANUFACTURING公司所製造，由香港信安公司向該菲律
      賓公司購入，次要零組件蓋子（CAP）、吸管（STRAW）則為日本或義大利產製
      ，亦由香港信安公司購入後，委託大陸信安（番禺）公司加工而成，以袋子、
      吸管、蓋子之製造成本占總成本百分之七十七，中國大陸加工成本僅占總成本
      百分之二十三，則中國大陸即非系爭包裝容器貨物之最終實質轉型國家，應認
      產地為菲律賓國云云；然經核原告提出之菲律賓官方產地證明及由菲律賓至香
      港Ｂ＼Ｌ船運證明單，其日期、嘜頭、件數及船名等內容與系爭貨物均不相符
      合，難認該菲律賓國輸入香港地區之貨物，與本五件貨物有何關聯性，是上開
      證明文件，尚難認係本五件申報進口貨物之產地證明文件。另菲律賓國 FLEXO
      MANUFACTURING公司一九九九年五月二十八日製版製造證明、菲律賓政府工廠
      登記證、FLEXO MANUFACTURING公司CHEER PACK 包裝目錄及香港信安（香港）
      公司匯款證明等，係屬私文書性質，且經核該匯款證明所載匯款日期均與本件
      申報進口貨物之申報日期相去甚遠，另被告亦對該等文書實質內容之真正予以
      否認，原告就此，既未能進一步舉證與本件貨物之關聯性，該等證據仍難資為
      有利原告之認定。又原告事後既另主張系爭進口貨物之原產地應為菲律賓國，
      足證其各次申報當時所檢附之香港產製之產地證明等文件，顯與事實不符。
（四）至原告另主張系爭貨物由四部分零組件組成，其中袋子、吸管、蓋子部分合計
      已佔全部成本之百分之七十七，其餘將吸管接於袋子內之加工費用僅占百分之
      二十三，故縱使香港信安公司將此部分委託中國大陸加工，亦未逾全部成本之
      百分之三十五，且非系爭貨物之主要部分，則依進口貨品原產地認定標準第四
      條第一項第二款之規定，中國大陸即非系爭貨物包裝容器之最終實質轉型國家
      ，其產地自非中國大陸乙節。則按，進口貨品若曾加工，加工後之貨品與加工
      前之原料或材料相比較，在海關進口稅則之貨品歸類上，前六位碼號列有改變
      ，則依前揭進口貨品原產地認定標準第四條第一項第一款之規定，該加工已生
      實質轉型之結果，應以加工地為原產地，若加工後之貨品與加工前之原料或材
      料相比較，雖在海關進口稅則之貨品歸類上，沒有超過前六位碼號列之改變，
      但加工後之貨品與加工前之原料相比較，其附加價值率超過百分之三十五以上
      時，依進口貨品原產地認定標準第四條第一項第二款之規定，亦生實質轉型之
      結果，即應以加工地為原產地。此觀前揭原產地認定標準第二條、第四條規定
      自明。系爭進口貨物，稅則號別為三九二三．二九．一０．００─三；其零組
      件之稅則號別：袋子（POUCH） 為三九二三．二九．一０．００─三，吸管（
      STRAW） 為三九二六．九０．九０．九０─八，蓋子（CAP） 為三九二三．五
      ０．００．００─七，有中華民國海關進口稅則及進出口貨品分類表節影本附
      卷足參，則系爭貨物縱以原告主張方式加工完成，然其所用材料與加工後之貨
      品，進口稅則號別之前六位號碼列既已有改變，該加工行為顯已生實質轉型之
      結果，亦即原告既不否認系爭貨物之最後加工行為係在中國大陸完成，依上開
      原產地認定標準規定，被告所為本五件貨物原產地為中國大陸之認定，即無違
      誤。本件自無須再就系爭貨物加工後貨品之附加價值率是否超過加工前原料百
      分之三十五予以審認。原告所為系爭貨物產地應認定為菲律賓之主張，自不足
      採。
（五）再按「應受行政罰之行為，僅須違反禁止規定或作為義務，而不以發生損害或
      危險為其要件者，推定為有過失，於行為人不能舉證證明自己無過失時，即應
      受處罰。」業經司法院作成釋字第二七五號解釋在案。原告雖主張香港信安公
      司係由日本、義大利及菲律賓之公司所投資，並無大陸資金，則原告向其訂購
      系爭貨物時，當然係依其出貨資料，認定系爭貨物之產地為香港，亦無義務再
      查明產地是否為中國大陸，且所有貨物運送事宜均由香港信安公司負責，因此
      貨物起運地為何，並非原告所能掌控，因而原告申報系爭貨物產地為香港，並
      無故意或過失可言云云。惟查，國際貿易實務，買賣雙方於貨物成交時，即明
      確約定所運貨物之名稱、品質、規格、產地等條件，雙方悉依約定程序辦理交
      貨。原告既以進口此項貨品為業，且香港為高度自由貿易之地區，又鄰近大陸
      ，對自香港進口是類產品，本應特別注意，多方謹慎查證後，據實申報，以免
      受罰。原告就本五件貨物申報產地為香港，並檢具香港產地證明書供被告審核
      ，惟其於本院九十一年度訴字第一一四三號案之復查申請書內復稱：「本公司
      與銘祥食品股份有限公司簽定每月供應由菲律賓國（香港）包裝有限公司產製
      之CHEER PACK包裝．．．一九九九年五月二十五日前本公司未進口貨物時，本
      商品圖案是日本三麗鷗股份有限公司設計，經由信安（香港）包裝有限公司後
      寄給菲律賓 FLEXO MANUFACTURING CO.於一九九九年五月二十五日製版完成後
      ，再寄給本公司確認後，再製造本商品。．．．一九九八年一月十八日在未進
      口貨物時，本公司即前往菲律賓參觀該工廠，並且有該公司舊有之公司目錄．
      ．．」等語，有該復查申請書可按；足認原告於來貨進口前應知系爭貨物並非
      香港產製，即香港信安公司僅為發貨商，並非製造商，自應與該公司約定不得
      交運中國大陸產製品，並於報運進口前主動查明實際生產廠商，以防止虛報產
      地受罰，然原告並未盡其注意義務，此另參諸本院九十二年二月二十七日準備
      程序中，被告訴訟代理人陳述：「．．．經過關稅總局向駐日經濟文化代表處
      查證結果，香港信安公司並無自有工廠，皆係委請中國大陸下游工廠代工，原
      告向信安公司買賣，應先行查證。」後，原告訴訟代理人陳稱：「縱然代表處
      查證結果屬實，亦屬事後查證，原告向香港信安公司訂貨，因為是專利產品，
      我們也就沒有再加以查證。」自明，是原告自難辭故意過失之責。原告復無法
      另行舉證證明其無故意、過失情事，對於上開虛報貨物產地，逃避管制之行為
      ，即應受海關緝私條例之規定論處。準此，被告據以認定系爭貨物之產地為中
      國大陸，原告有虛報，而為裁處罰鍰併沒入貨物之處分，應無違誤。
（六）末按所謂平等原則，係指行政機關於行政處分時，對於不同事物應做不同處理
      ，相同事物應做相同處理，行政機關應受行政規則、行政慣例之自我拘束，禁
      止恣意。原告主張其經銷商即訴外人銘祥食品股份有限公司，未透過原告代理
      ，私自於八十八年五月十八日，自香港信安公司進口CHEER PACK包裝容器，被
      告卻准予通關放行，同樣貨物被告卻採取雙重查驗標準，顯與平等原則有違乙
      節，業經被告查明該銘祥食品股份有限公司名義向被告報運之貨物（進口報單
      第ＢＣ＼九０＼Ｕ六九二＼０二０二號）原申報產地為菲律賓，其國外發貨人
      為FLEXO MANUFACTURING CORPORATION公司，起運口岸為 MANILA，而本件系爭
      貨物原申報產地為香港，其國外發貨人為SECURE（HONGKONG）PACKAGING CO.,
      LTD，起運口岸為 HONGKONG，兩者並非相同貨物，自無從與本五件為相同之處
      理；又以銘祥食品股份有限公司名義報運之其他二案貨物（進口報單ＡＡ＼Ｂ
      Ｃ＼九０＼Ｕ七八二＼三二四六號、ＡＷ＼九０＼三三七八＼０００三號）係
      從基隆關稅局通關進口，是否與本五件進口貨物相同，並未見原告舉證；且按
      ，行政行為，非有正當理由，不得為差別待遇，行政程序法第六條固有明文，
      此即行政法上之平等原則。然行政機關若怠於行使權限，致使人民因個案違法
      狀態未排除而獲得利益時，該利益並非法律所應保護之利益，因此其他人民不
      能要求行政機關比照該違法案例授予利益，亦即人民不得主張「不法之平等」
      。原告主張之以銘祥食品股份有限公司名義報運之貨物，縱與本五件貨物相同
      ，並經其他關稅局核驗放行，要屬個案認定，況若同屬中國大陸產製，揆諸上
      述說明，仍不得主張有平等原則之適用，並此敘明。
五、綜上所述，原告前開主張既均不足採，則被告以原告涉有虛報進口大陸貨物，逃
    避管制情事，依據海關緝私條例第三十七條第一項第四款、第三項轉據同條例第
    三十六條第一項、第三項規定，分別為如事實概要所載之五件處分，均無違誤。
    復查決定、訴願決定均予以維持，亦無不合。原告起訴意旨求為均予撤銷，為無
    理由，均應予駁回。又本件事證已臻明確，兩造其餘攻擊防禦方法，核與判決結
    果不生影響，爰不予贅述，附此敘明。
六、據上論結，本件原告之訴為無理由，爰依行政訴訟法第一百二十七條、第一百九
    十五條第一項後段、第九十八條第三項前段，判決如主文。
中      華      民      國    九十二    年      五      月     三十     日
                              高雄高等行政法院第三庭
                                          審判長法官   江幸垠
                                          法      官   林石猛
                                          法      官   戴見草
右為正本係照原本作成。
如不服本判決，應於判決送達後二十日內向本院提出上訴書狀，其未表明上訴理由者
，應於提起上訴後二十日內向本院提出上訴理由書（須按對造人數附繕本）；如於本
判決宣示或公告後送達前提起上訴者，應於判決送達後二十日內補提上訴理由書（須
附繕本）。未表明上訴理由者，逕以裁定駁回。
提起上訴應預繳送達用雙掛號郵票七份（每份三十四元）。
中      華      民      國    九十二    年      五      月     三十     日
                                          法院書記官   嚴寶明


司法院資訊處製作；財團法人民間司法改革基金會備份。
